---
title: "Clase 14. VAR(p)"
author: "Benjamin Oliva & Omar Alfaro-Rivera"
date: "27/10/2021"
output: html_document
editor_options: 
  chunk_output_type: inline
---

### Dependencies and Setup
```{r setup, include = FALSE, warning = FALSE, message = FALSE}
knitr::opts_chunk$set(echo = TRUE)

#install.packages("ggplot2")
#install.packages("dplyr")
#install.packages(stats)
#install.packages("MASS")
#install.packages("strucchange")
#install.packages("zoo")
#install.packages("sandwich")
#install.packages("urca")
#install.packages("lmtest")
#install.packages("vars")
# 
library(ggplot2)
library(dplyr)
library(stats)
library(MASS)
library(strucchange)
library(zoo)
library(sandwich)
library(urca)
library(lmtest)
library(vars)

```

# Importamos Datos desde un archivo de R:

Los datos "cargados" son los originales y los ajustados por estacionalidad. Los cuales son:

* INPC: Indice Nacional de Precios al Consumidor (2QJul2018 = 100)

* TC: Tipo de Cambio FIX 

* CETE28: Tasa de rendimiento promedio mensual de los Cetes 28, en por ciento anual

* IGAE: Indicador global de la actividad económica (2013 = 100)

* IPI: Industrial Production Index (2012 = 100)

```{r echo = FALSE}

load("Datos_Ad.RData")

head(Datos_Ad)

```

## Conversion a series de tiempo:

```{r}

DLINPC <- ts(log(Datos_Ad$INPC_Ad) - lag(log(Datos_Ad$INPC_Ad), k = 1), 
             start = c(2000, 1), 
             freq = 12)

DLTC <- ts(log(Datos_Ad$TC_Ad) - lag(log(Datos_Ad$TC_Ad), k = 1), 
           start = c(2000, 1), 
           freq = 12)

DLCETE28 <- ts(log(Datos_Ad$CETE28_Ad) - lag(log(Datos_Ad$CETE28_Ad), k = 1), 
               start = c(2000, 1), 
               freq = 12)

DLIGAE <- ts(log(Datos_Ad$IGAE_Ad) - lag(log(Datos_Ad$IGAE_Ad), k = 1), 
             start = c(2000, 1), 
             freq = 12)

DLIPI <- ts(log(Datos_Ad$IPI_Ad) - lag(log(Datos_Ad$IPI_Ad), k = 1), 
            start = c(2000, 1), 
            freq = 12)

```

# Combinacion en un solo set de datos (Dos formas)

### 1
```{r}

Datos <- data.frame(cbind(DLINPC, DLTC, DLCETE28, DLIGAE, DLIPI))

```

### 2
```{r}

Datos <- ts(Datos[2 : 259, ], 
            start = c(2000, 2), freq = 12)
```

## Graficas:

```{r }

plot(Datos, plot.type = "s", 
     col = c("darkgreen", "darkblue", "darkred", "black", "purple"), 
     main = "Series en Diferencias logaritmicas", 
     xlab = "Tiempo", ylab = "Variacion")

legend("bottomright", c("INPC", "TC", "CETES28", "IGAE", "IPI"),
       cex = 0.6, lty = 1:1, 
       col = c("darkgreen", "darkblue", "darkred", "black", "purple"))

#
plot(Datos, plot.type = "m", 
     col = "darkgreen", 
     main = "Series en Diferencias logaritmicas", xlab = "Tiempo")

```

## Implementación del VAR(p)

```{r }

# 1. VAR(p):
# ARGUMENTOS: 
# function (y, p = 1, 
# type = c("const", "trend", "both", "none"), 
# season = NULL, exogen = NULL, lag.max = NULL, 
# ic = c("AIC", "HQ", "SC", "FPE"))

```

### p = 1
```{r }

VAR(Datos, p = 1)

VAR(Datos[ , 1:3], p = 1)

VAR(Datos[ , c(1, 2, 4, 5)], p = 1, exogen = Datos[ , 3])

```

### p = 2
```{r }

VAR(Datos, p = 2)

```

### p = 3
```{r }

VAR(Datos, p = 3)

```

### p = 4
```{r }

VAR(Datos, p = 4)

```

### VAR y sus componenetes
```{r }

VAR01 <- VAR(Datos, p = 4, type = "none")

names(VAR01)

```

```{r }

summary(VAR01)

```

```{r }

summary(VAR01, equation = "DLIGAE")

```

```{r }

roots(VAR01)

```

## Selección de VAR

### type = "both"
```{r }

VARselect(Datos, lag.max = 12, type = "both")

```

### type = "const"
```{r }

VARselect(Datos, lag.max = 12, type = "const")

```

### type = "none"
```{r }

VARselect(Datos, lag.max = 12, type = "none")

```

## Var OPTIMO:

```{r }

VAR02 <- VAR(Datos, p = 2)

summary(VAR02)

```

```{r }

summary(VAR02, equation = "DLIGAE")

```

```{r }

summary(VAR02, equation = "DLINPC")

```

```{r }

summary(VAR02, equation = "DLCETE28")

```
