---
title: "Clase 5. Aplicacion AR(1)"
author: "Benjamin Oliva & Omar Alfaro-Rivera"
date: "21/9/2021"
output: html_document
editor_options: 
  chunk_output_type: inline
---

### Dependencies and Setup
```{r setup, include = FALSE, warning = FALSE, message = FALSE}
knitr::opts_chunk$set(echo = TRUE)

#install.packages("ggplot2")
#install.packages("dplyr")
#install.packages("readxl")
#install.packages(stats)
# 
library(ggplot2)
library(dplyr)
library(readxl)
library(stats)

```

# Importamos Datos:

Los datos importados son:

* Pax_Nal: Pasajeros (Salidas) en vuelos nacionales
* Pax_Int: Pasajeros (Salidas) en vuelos internacionales 
* Vue_Nal: Vuelos u operaciones (Salidas) en vuelos nacionales
* Vue_Int: Vuelos u operaciones (Salidas) en vuelos internacionales
* Pax_Metro: Pasajeros transportados (Millones) en el SCM

Fuente: INEGI, https://www.inegi.org.mx/app/indicadores/?tm=0&t=1090

```{r}

Datos <- read_excel("Base_Transporte.xlsx", sheet = "Datos", col_names = TRUE)

head(Datos)

```


# Conversion a series de tiempo:

Una serie - caso univariado:

```{r}

# En Niveles
Dat_Aereo <- ts(Datos[c("Pax_Nal", "Pax_Int", "Vue_Nal", "Vue_Int")], 
                start = c(2000, 1), 
                end = c(2021, 7), 
                freq = 12)

Pax_Metro <- ts(Datos$Pax_Metro, start = c(2000, 1), 
                end = c(2021, 7), 
                freq = 12)

# En Logaritmos:
Dat_LAereo <- ts(log(Datos[c("Pax_Nal", "Pax_Int", "Vue_Nal", "Vue_Int")]), 
                start = c(2000, 1), 
                end = c(2021, 7), 
                freq = 12)

Pax_LMetro <- ts(log(Datos$Pax_Metro), start = c(2000, 1), 
                end = c(2021, 7), 
                freq = 12)

# Diferencias mensuales:

Pax_DLMetro <- ts( log(Datos$Pax_Metro) - lag(log(Datos$Pax_Metro), k = 1),
                 start = c(2000, 1), freq = 12)

```

# Graficas:

```{r, echo = FALSE}

plot(Pax_Metro, xlab = "Tiempo", 
     main = "Pasajeros transportados (Millones) en el SCM",
     col = "darkgreen")

plot(Pax_LMetro, xlab = "Tiempo", 
     main = "LN Pasajeros transportados (Millones) en el SCM",
     col = "darkblue")

plot(Pax_DLMetro, xlab = "Tiempo", 
     main = "Diff LN Pasajeros transportados (Millones) en el SCM", 
     col = "darkred")

```


```{r, echo = FALSE}

#
par(mfrow = c(3,1))

plot(Pax_Metro, xlab = "Tiempo", 
     main = "Pasajeros transportados (Millones) en el SCM",
     col = "darkgreen")

plot(Pax_LMetro, xlab = "Tiempo", 
     main = "LN Pasajeros transportados (Millones) en el SCM",
     col = "darkblue")

plot(Pax_DLMetro, xlab = "Tiempo", 
     main = "Diff LN Pasajeros transportados (Millones) en el SCM", 
     col = "darkred")

par(mfrow=c(1,1))

```

# Estimacion del proceo AR(1)
## Utilizamos la función arima

Serie en NIVELES:

```{r}
# 
arima(Pax_LMetro, order = c(1, 0, 0), method = "ML")

AR_Pax_LMetro <- arima(Pax_LMetro, order = c(1, 0, 0), method = "ML")

AR_Pax_LMetro

names(AR_Pax_LMetro)

mean(AR_Pax_LMetro$residuals)

plot(AR_Pax_LMetro$residuals, 
     col = "darkred",
     xlab = "Tiempo", 
     ylab = "",
     main = "Residuales de un AR(1) para el \nLN de los pasajeros del metro de la CDMX")

```

Serie en DIFERENCIAS:

```{r, echo = FALSE}
# 
arima(Pax_DLMetro, order = c(1, 0, 0), method = "ML")

arima(Pax_LMetro, order = c(1, 1, 0), method = "ML")

AR_Pax_DLMetro <- arima(Pax_DLMetro, order = c(1, 0, 0), method = "ML")

AR_Pax_DLMetro

names(AR_Pax_DLMetro)

mean(AR_Pax_DLMetro$residuals)

plot(AR_Pax_DLMetro$residuals, 
     col = "darkred",
     xlab = "Tiempo", 
     ylab = "",
     main = "Residuales de un AR(1) para la diferencia del \nLN de los pasajeros del metro de la CDMX")

```

