---
title: "Clase 17. Cointegracion (1)"
author: "Benjamin Oliva & Omar Alfaro-Rivera"
date: "13/11/2021"
output: html_document
editor_options: 
  chunk_output_type: inline
---

### Dependencies and Setup
```{r setup, include = FALSE, warning = FALSE, message = FALSE}
knitr::opts_chunk$set(echo = TRUE)

#install.packages("ggplot2")
#install.packages("dplyr")
#install.packages(stats)
#install.packages("MASS")
#install.packages("strucchange")
#install.packages("zoo")
#install.packages("sandwich")
#install.packages("urca")
#install.packages("lmtest")
#install.packages("vars")
# 
library(ggplot2)
library(dplyr)
library(stats)
library(MASS)
library(strucchange)
library(zoo)
library(sandwich)
library(urca)
library(lmtest)
library(vars)

```

# Importamos Datos desde un archivo de R:

Los datos "cargados" son los originales y los ajustados por estacionalidad. Los cuales son:

* INPC: Indice Nacional de Precios al Consumidor (2QJul2018 = 100)

* TC: Tipo de Cambio FIX 

* CETE28: Tasa de rendimiento promedio mensual de los Cetes 28, en por ciento anual

* IGAE: Indicador global de la actividad económica (2013 = 100)

* IPI: Industrial Production Index (2012 = 100)

```{r echo = FALSE}

load("Datos_Ad.RData")

head(Datos_Ad)

```

## Conversion a series de tiempo:

```{r}

Datos <- ts(Datos_Ad[7: 11], 
            start = c(2000, 1), 
            end = c(2021, 7), 
            freq = 12)

LDatos <- log(Datos)

DLDatos <- diff(log(Datos, base = exp(1)), 
                lag = 1, 
                differences = 1)

```

# Gráficas
```{r echo = FALSE}

plot(LDatos, 
     plot.type = "m", nc = 2,
     col = c("darkgreen", "darkblue", "darkred", "orange", "purple"), 
     main = "Series en Logaritmos", 
     xlab = "Tiempo")

#

plot(DLDatos, 
     plot.type = "m", nc = 2,
     col = c("darkgreen", "darkblue", "darkred", "orange", "purple"), 
     main = "Series en Diferencias Logaritmicas", 
     xlab = "Tiempo")

#

plot(cbind(LDatos, DLDatos), 
     plot.type = "m", nc = 2,
     col = c("darkgreen", "darkblue", "darkred", "orange", "purple"), 
     main = "Comparacion de Series en Diferencias", 
     xlab = "Tiempo")

```

# Pruebas de Raices Unitarias

## ADF: Augmented Dickey - Fuller Test
ur.df = function (y, type = c("none", "drift", "trend"), lags = 1, selectlags = c("Fixed", "AIC", "BIC")) 
p = int{4*(T/100)^(1/4)}
  = int{4*(234/100)^(1/4)}
  = int{5.0744}
  = 5

### INPC
#### NIVELES

```{r}

summary(ur.df(LDatos[, 1], type = "trend", lags = 5))

summary(ur.df(LDatos[, 1], type = "drift", lags = 5))

summary(ur.df(LDatos[, 1], type = "none", lags = 5))

```

#### DIFERENCIAS

```{r}

summary(ur.df(DLDatos[, 1], type = "trend", lags = 5))

summary(ur.df(DLDatos[, 1], type = "drift", lags = 5))

summary(ur.df(DLDatos[, 1], type = "none", lags = 5))

```

### Tipo de Cambio
#### NIVELES

```{r}

summary(ur.df(LDatos[, 2], type = "trend", lags = 5))

summary(ur.df(LDatos[, 2], type = "drift", lags = 5))

summary(ur.df(LDatos[, 2], type = "none", lags = 5))

```

#### DIFERENCIAS

```{r}

summary(ur.df(DLDatos[, 2], type = "trend", lags = 5))

summary(ur.df(DLDatos[, 2], type = "drift", lags = 5))

summary(ur.df(DLDatos[, 2], type = "none", lags = 5))

```

### CETES28
#### NIVELES

```{r}

summary(ur.df(LDatos[, 3], type = "trend", lags = 5))

summary(ur.df(LDatos[, 3], type = "drift", lags = 5))

summary(ur.df(LDatos[, 3], type = "none", lags = 5))

```

#### DIFERENCIAS

```{r}

summary(ur.df(DLDatos[, 3], type = "trend", lags = 5))

summary(ur.df(DLDatos[, 3], type = "drift", lags = 5))

summary(ur.df(DLDatos[, 3], type = "none", lags = 5))

```

### IGAE
#### NIVELES

```{r}

summary(ur.df(LDatos[, 4], type = "trend", lags = 5))

summary(ur.df(LDatos[, 4], type = "drift", lags = 5))

summary(ur.df(LDatos[, 4], type = "none", lags = 5))

```

#### DIFERENCIAS

```{r}

summary(ur.df(DLDatos[, 4], type = "trend", lags = 5))

summary(ur.df(DLDatos[, 4], type = "drift", lags = 5))

summary(ur.df(DLDatos[, 4], type = "none", lags = 5))

```

### IPI
#### NIVELES

```{r}

summary(ur.df(LDatos[, 5], type = "trend", lags = 5))

summary(ur.df(LDatos[, 5], type = "drift", lags = 5))

summary(ur.df(LDatos[, 5], type = "none", lags = 5))

```

#### DIFERENCIAS

```{r}

summary(ur.df(DLDatos[, 5], type = "trend", lags = 5))

summary(ur.df(DLDatos[, 5], type = "drift", lags = 5))

summary(ur.df(DLDatos[, 5], type = "none", lags = 5))

```

# VAR(p):
function (y, p = 1, 
type = c("const", "trend", "both", "none"), 
season = NULL, exogen = NULL, lag.max = NULL, 
ic = c("AIC", "HQ", "SC", "FPE"))

## VAR(p) Seleccion:

```{r}

VARselect(LDatos, lag.max = 10, type = "both")

VARselect(LDatos, lag.max = 10, type = "trend")

VARselect(LDatos, lag.max = 10, type = "const")

VARselect(LDatos, lag.max = 10, type = "none")

```

## VAR Estimacion:

```{r}

VAR_1 <- VAR(LDatos, p = 2, type = "both")

summary(VAR_1)

#plot(VAR_1, names = "INPC_Ad")

#plot(VAR_1, names = "TC_Ad")

#plot(VAR_1, names = "CETE28_Ad")

#plot(VAR_1, names = "IGAE_Ad")

#plot(VAR_1, names = "IPI_Ad")

```

# Cointegration Test:
ca.jo = function (x, type = c("eigen", "trace"), ecdet = c("none", "const", 
"trend"), K = 2, spec = c("longrun", "transitory"), season = NULL, 
dumvar = NULL) 

```{r}

summary(ca.jo(LDatos, type = "trace", ecdet = "trend", K = 2, spec = "longrun"))

```

```{r}

summary(ca.jo(LDatos, type = "trace", ecdet = "const", K = 2, spec = "longrun"))

```

```{r}

summary(ca.jo(LDatos, type = "trace", ecdet = "none", K = 2, spec = "longrun"))

```

```{r}

CA_1 <- ca.jo(LDatos, type = "trace", ecdet = "const", K = 3, spec = "longrun")

summary(CA_1)

```
