---
title: "Clase 11. Aplicacion Modelos de Desestacionalización"
author: "Benjamin Oliva & Omar Alfaro-Rivera"
date: "09/10/2021"
output: html_document
editor_options: 
  chunk_output_type: inline
---

### Estos modelos fueron desarrollados por el https://www.census.gov/srd/www/x13as/
### Existe un paquete descargable y que no requiere de instalacion disponible en:
### https://cran.r-project.org/web/packages/x13binary/index.html

### Dependencies and Setup
```{r setup, include = FALSE, warning = FALSE, message = FALSE}
knitr::opts_chunk$set(echo = TRUE)

#install.packages("ggplot2")
#install.packages("dplyr")
#install.packages("readxl")
#install.packages(stats)
#install.packages("seasonal")
#install.packages("seasonalview")
#install.packages("shiny")
# 
library(ggplot2)
library(dplyr)
library(readxl)
library(stats)
library(seasonal)
library(seasonalview)
library(shiny)

```

# Importamos Datos:

Los datos importados son:

* INPC: Indice Nacional de Precios al Consumidor (2QJul2018 = 100)
* TC: Tipo de Cambio FIX 
* CETE28: Tasa de rendimiento promedio mensual de los Cetes 28, en por ciento anual*# IGAE: Indicador global de la actividad económica (2013 = 100)
* IPI: Industrial Production Index (2012 = 100)

```{r}

Datos <- read_excel("Base_VAR.xlsx", sheet = "Datos", col_names = TRUE)

head(Datos)

```

# Primer ejemplo:

```{r, echo = FALSE}

INPC <- ts(Datos$INPC, 
           start = c(2000, 1), 
           freq = 12)

```

# Desestacionalizacion (forma complicada):

```{r}

? seas

Seas_INPC <- seas(INPC)

names(Seas_INPC)

summary(Seas_INPC)

```

```{r}

final(Seas_INPC)

INPC_Ad <- final(Seas_INPC)

```

```{r}

original(Seas_INPC)

```

```{r}

plot(Seas_INPC)

```

# Forma Facil:

```{r}

view(Seas_INPC)

```

# Conversion a series de tiempo y desestacionalizacion:

```{r}

TC <- ts(Datos$TC, 
         start = c(2000, 1),
         freq = 12)

Seas_TC <- seas(TC)

plot(Seas_TC)

TC_Ad <- final(Seas_TC)

```

```{r}

CETE28 <- ts(Datos$CETE28, 
             start = c(2000, 1), 
             freq = 12)

Seas_CETE28 <- seas(CETE28)

plot(Seas_CETE28)

CETE28_Ad <- final(Seas_CETE28)

```

```{r}

IGAE <- ts(Datos$IGAE, 
           start = c(2000, 1), 
           freq = 12)

Seas_IGAE <- seas(IGAE)

plot(Seas_IGAE)

IGAE_Ad <- final(Seas_IGAE)

```

```{r}

IPI <- ts(Datos$IPI, 
          start = c(2000, 1), 
          freq = 12)

Seas_IPI <- seas(IPI)

plot(Seas_IPI)

IPI_Ad <- final(Seas_IPI)

```

# Agregando nuevas series desestacionalizadas:

```{r}

Datos_Ad <- data.frame(cbind(INPC_Ad, TC_Ad, CETE28_Ad, IGAE_Ad, IPI_Ad))

Datos_Ad <- cbind(Datos, Datos_Ad)

save(Datos_Ad, file = "Datos_Ad.RData")

```

# Llamamos el data set:

```{r}

load("Datos_Ad.RData")

```

