---
title: "Clase 18. Cointegracion (2)"
author: "Benjamin Oliva & Omar Alfaro-Rivera"
date: "17/11/2021"
output: html_document
editor_options: 
  chunk_output_type: inline
---

### Dependencies and Setup
```{r setup, include = FALSE, warning = FALSE, message = FALSE}
knitr::opts_chunk$set(echo = TRUE)

#install.packages("ggplot2")
#install.packages("dplyr")
#install.packages(stats)
#install.packages("MASS")
#install.packages("strucchange")
#install.packages("zoo")
#install.packages("sandwich")
#install.packages("urca")
#install.packages("lmtest")
#install.packages("vars")
# 
library(ggplot2)
library(dplyr)
library(stats)
library(MASS)
library(strucchange)
library(zoo)
library(sandwich)
library(urca)
library(lmtest)
library(vars)

```

# Importamos Datos desde un archivo de R:

Los datos "cargados" son los originales y los ajustados por estacionalidad. Los cuales son:

* INPC: Indice Nacional de Precios al Consumidor (2QJul2018 = 100)

* TC: Tipo de Cambio FIX 

* CETE28: Tasa de rendimiento promedio mensual de los Cetes 28, en por ciento anual

* IGAE: Indicador global de la actividad econ칩mica (2013 = 100)

* IPI: Industrial Production Index (2012 = 100)

```{r echo = FALSE}

load("Datos_Ad.RData")

head(Datos_Ad)

```

## Conversion a series de tiempo:

```{r}

Datos <- ts(Datos_Ad[7: 11], 
            start = c(2000, 1), 
            end = c(2021, 7), 
            freq = 12)

LDatos <- log(Datos)

DLDatos <- diff(log(Datos, base = exp(1)), 
                lag = 1, 
                differences = 1)

```

# Gr치ficas
```{r echo = FALSE}

plot(cbind(LDatos, DLDatos), 
     plot.type = "m", nc = 2,
     col = c("darkgreen", "darkblue", "darkred", "orange", "purple"), 
     main = "Comparacion de Series en Diferencias", 
     xlab = "Tiempo")

```

## Condicional en que todas las series son I(1)
 
 
 
## VAR Selection:

```{r}

VARselect(LDatos, lag.max = 10, type = "both")

VARselect(LDatos, lag.max = 10, type = "trend")

VARselect(LDatos, lag.max = 10, type = "const")

VARselect(LDatos, lag.max = 10, type = "none")

```

# Cointegration Test:
ca.jo = function (x, type = c("eigen", "trace"), ecdet = c("none", "const", 
"trend"), K = 2, spec = c("longrun", "transitory"), season = NULL, 
dumvar = NULL) 

## Prueba basada en la TRAZA

```{r}

summary(ca.jo(LDatos, type = "trace", ecdet = "trend", K = 2, spec = "longrun"))

summary(ca.jo(LDatos, type = "trace", ecdet = "const", K = 2, spec = "longrun"))

summary(ca.jo(LDatos, type = "trace", ecdet = "none", K = 2, spec = "longrun"))

```

## Prueba basada en el Max Eigen Value:

```{r}

summary(ca.jo(LDatos, type = "eigen", ecdet = "trend", K = 2, spec = "longrun"))

summary(ca.jo(LDatos, type = "eigen", ecdet = "const", K = 2, spec = "longrun"))

summary(ca.jo(LDatos, type = "eigen", ecdet = "none", K = 2, spec = "longrun"))

```

```{r}

CA_1 <- ca.jo(LDatos, type = "trace", ecdet = "const", K = 2, spec = "longrun")

summary(CA_1)

```

# Residuales:

```{r}

TT <- ts(c(1:259), 
         start = c(2000, 1), 
         end = c(2021, 7), 
         freq = 12)

```

```{r}

U <- LDatos[ , 1] + 0.7559141*LDatos[ , 2] - 0.3623270*LDatos[ , 3] - 5.0035388*LDatos[ , 4] + 4.2690269*LDatos[ , 5] - 3.2113796

```

```{r}

plot(U, 
     main = "Residuales de la Ecuaci칩n de Cointegraci칩n",
     type = "l", 
     col = "darkred")

```

# Raices Unitarias
# NIVELES

```{r}

summary(ur.df(U, type = "trend", lags = 5))

summary(ur.df(U, type = "drift", lags = 5))

summary(ur.df(U, type = "none", lags = 5))

```

```{r}

summary(ur.df(DLDatos[, 5], type = "trend", lags = 4))

summary(ur.df(DLDatos[, 5], type = "drift", lags = 4))

summary(ur.df(DLDatos[, 5], type = "none", lags = 4))

```


