---
title: "Clase 13. Causalidad de Granger"
author: "Benjamin Oliva & Omar Alfaro-Rivera"
date: "17/10/2021"
output: html_document
editor_options: 
  chunk_output_type: inline
---

### Dependencies and Setup
```{r setup, include = FALSE, warning = FALSE, message = FALSE}
knitr::opts_chunk$set(echo = TRUE)

#install.packages("ggplot2")
#install.packages("dplyr")
#install.packages("readxl")
#install.packages(stats)
#install.packages("zoo")
#install.packages("lmtest")
# 
library(ggplot2)
library(dplyr)
library(readxl)
library(stats)
library(zoo)
library(lmtest)

```

# Importamos Datos desde un archivo de R:

Los datos "cargados" son los originales y los ajustados por estacionalidad. Los cuales son:

* INPC: Indice Nacional de Precios al Consumidor (2QJul2018 = 100)

* TC: Tipo de Cambio FIX 

* CETE28: Tasa de rendimiento promedio mensual de los Cetes 28, en por ciento anual

* IGAE: Indicador global de la actividad económica (2013 = 100)

* IPI: Industrial Production Index (2012 = 100)

```{r echo = FALSE}

load("Datos_Ad.RData")

head(Datos_Ad)

```

## Conversion a series de tiempo:

```{r}

INPC <- ts(Datos_Ad$INPC_Ad, 
           start = c(2000, 1), 
           freq = 12)

DLINPC <- ts(log(Datos_Ad$INPC_Ad) - lag(log(Datos_Ad$INPC_Ad), k = 1), 
             start = c(2000, 1), 
             freq = 12)

TC <- ts(Datos_Ad$TC_Ad, 
         start = c(2000, 1), 
         freq = 12)

DLTC <- ts(log(Datos_Ad$TC_Ad) - lag(log(Datos_Ad$TC_Ad), k = 1), 
           start = c(2000, 1), 
           freq = 12)

CETE28 <- ts(Datos_Ad$CETE28_Ad, 
             start = c(2000, 1), 
             freq = 12)

DLCETE28 <- ts(log(Datos_Ad$CETE28_Ad) - lag(log(Datos_Ad$CETE28_Ad), k = 1), 
               start = c(2000, 1), 
               freq = 12)

```

## Graficas:

```{r }

par(mfrow=c(3, 1))

plot(DLINPC, xlab = "Tiempo", 
     main = "Diferencias Logarítmicas del INPC",
     col = "darkgreen")

plot(DLTC, xlab = "Tiempo", 
     main = "Diferencias Logarítmicas del Tipo de Cambio",
     col = "darkblue")

plot(DLCETE28, xlab = "Tiempo", 
     main = "Diferencias Logarítmicas de los Cetes a 28 dias",
     col = "darkred")

par(mfrow=c(1, 1))

```

## Prueba de Causalidad de Granger

### Combinacion en un solo set de datos

```{r }

Datos <- data.frame(cbind(DLINPC, DLTC, DLCETE28))

Datos <- cbind(Datos_Ad["FECHA"], Datos)

names(Datos)

```

## Las pruebas de causalidad para 4, 8, 12 y 16 rezagos:

### 4

```{r }

grangertest(DLINPC ~ DLTC, order = 4, data = Datos)

```

```{r }
grangertest(DLTC ~ DLINPC, order = 4, data = Datos)

```

```{r }

grangertest(DLINPC ~ DLCETE28, order = 4, data = Datos)

```

```{r }

grangertest(DLCETE28 ~ DLINPC, order = 4, data = Datos)

```

```{r }

grangertest(DLTC ~ DLCETE28, order = 4, data = Datos)

```

```{r }

grangertest(DLCETE28 ~ DLTC, order = 4, data = Datos)

```

### 8

```{r }

grangertest(DLINPC ~ DLTC, order = 8, data = Datos)

```

```{r }
grangertest(DLTC ~ DLINPC, order = 8, data = Datos)

```

```{r }

grangertest(DLINPC ~ DLCETE28, order = 8, data = Datos)

```

```{r }

grangertest(DLCETE28 ~ DLINPC, order = 8, data = Datos)

```

```{r }

grangertest(DLTC ~ DLCETE28, order = 8, data = Datos)

```

```{r }

grangertest(DLCETE28 ~ DLTC, order = 8, data = Datos)

```

### 12

```{r }

grangertest(DLINPC ~ DLTC, order = 12, data = Datos)

```

```{r }
grangertest(DLTC ~ DLINPC, order = 12, data = Datos)

```

```{r }

grangertest(DLINPC ~ DLCETE28, order = 12, data = Datos)

```

```{r }

grangertest(DLCETE28 ~ DLINPC, order = 12, data = Datos)

```

```{r }

grangertest(DLTC ~ DLCETE28, order = 12, data = Datos)

```

```{r }

grangertest(DLCETE28 ~ DLTC, order = 12, data = Datos)

```

### 16

```{r }

grangertest(DLINPC ~ DLTC, order = 16, data = Datos)

```

```{r }
grangertest(DLTC ~ DLINPC, order = 16, data = Datos)

```

```{r }

grangertest(DLINPC ~ DLCETE28, order = 16, data = Datos)

```

```{r }

grangertest(DLCETE28 ~ DLINPC, order = 16, data = Datos)

```

```{r }

grangertest(DLTC ~ DLCETE28, order = 16, data = Datos)

```

```{r }

grangertest(DLCETE28 ~ DLTC, order = 16, data = Datos)

```
