---
title: "Clase 10.5. Aplicacion ARIMA(p, d, q) y ARMA(p, q) V2"
author: "Benjamin Oliva & Omar Alfaro-Rivera"
date: "02/10/2021"
output: html_document
editor_options: 
  chunk_output_type: inline
---

### Dependencies and Setup
```{r setup, include = FALSE, warning = FALSE, message = FALSE}
knitr::opts_chunk$set(echo = TRUE)

#install.packages("ggplot2")
#install.packages("dplyr")
#install.packages("readxl")
#install.packages(stats)
#install.packages("forecast")
#install.packages("lubridate")
# 
library(ggplot2)
library(dplyr)
library(readxl)
library(stats)
library(forecast)
library(lubridate)

```

# Importamos Datos:

Los datos importados son:

* Pax_Nal: Pasajeros (Salidas) en vuelos nacionales
* Pax_Int: Pasajeros (Salidas) en vuelos internacionales 
* Vue_Nal: Vuelos u operaciones (Salidas) en vuelos nacionales
* Vue_Int: Vuelos u operaciones (Salidas) en vuelos internacionales
* Pax_Metro: Pasajeros transportados (Millones) en el SCM
* D_Sep2017: Dummy que toma el valor de 1 en septiembre de 2017
* D_Oct2017: Dummy que toma el valor de 1 en octubre de 2017
* D_Feb2020: Dummy que toma el valor de 1 en febrero de 2020
* D_Mar2020: Dummy que toma el valor de 1 en marzo de 2020
* D_Abr2020: Dummy que toma el valor de 1 en abril de 2020
* D_May2020: Dummy que toma el valor de 1 en mayo de 2020
* D_Jun2020: Dummy que toma el valor de 1 en junio de 2020
* D_Jul2020: Dummy que toma el valor de 1 en julio de 2020
* D_Ene2021: Dummy que toma el valor de 1 en enero de 2021
* D_Mar2021: Dummy que toma el valor de 1 en marzo de 2021
* D_Ene: Dummy que toma el valor de 1 en todos los eneros
* D_Dic: Dummy que toma el valor de 1 en todos los diciembres

Fuente: INEGI, https://www.inegi.org.mx/app/indicadores/?tm=0&t=1090

```{r}

Datos <- read_excel("Base_Transporte_ARIMA.xlsx", sheet = "Datos", col_names = TRUE)

head(Datos)

```

# Funciones que extrae y grafica las raices del polinomio caracteristico

```{r}

source("arroots.R")
source("maroots.R")
source("plot.armaroots.R")

```

# Conversion a series de tiempo:

```{r}

Pax_Nal <- ts(Datos$Pax_Nal, 
              start = c(2000, 1), 
              freq = 12)

LPax_Nal <- ts(log(Datos$Pax_Nal), 
               start = c(2000, 1), 
               freq = 12)

DLPax_Nal <- ts(log(Datos$Pax_Nal) - lag(log(Datos$Pax_Nal), k = 1),
                start = c(2000, 1), 
                freq = 12)

DLPax_Nal_S <- diff(DLPax_Nal, 12)

D_Feb2020	<- ts(Datos$D_Feb2020,
                start = c(2000, 1), 
                freq = 12)

D_Mar2020	<- ts(Datos$D_Mar2020, 
                start = c(2000, 1), 
                freq = 12)

D_Abr2020	<- ts(Datos$D_Abr2020, 
                start = c(2000, 1), 
                freq = 12)

D_May2020	<- ts(Datos$D_May2020, 
                start = c(2000, 1), 
                freq = 12)

D_Jun2020	<- ts(Datos$D_Jun2020, 
                start = c(2000, 1), 
                freq = 12)

D_Jul2020 <- ts(Datos$D_Jul2020, 
                start = c(2000, 1), 
                freq = 12)

D_Ene2021 <- ts(Datos$D_Ene2021, 
                start = c(2000, 1), 
                freq = 12)

D_Mar2021 <- ts(Datos$D_Mar2021, 
                start = c(2000, 1), 
                freq = 12)

D_Ene <- ts(Datos$D_Ene, 
            start = c(2000, 1), 
            freq = 12)

D_Feb <- ts(Datos$D_Feb, 
            start = c(2000, 1), 
            freq = 12)

D_Jul <- ts(Datos$D_Jul, 
            start = c(2000, 1), 
            freq = 12)

D_Dic <- ts(Datos$D_Dic, 
            start = c(2000, 1), 
            freq = 12)

```

# Graficas:

```{r, echo = FALSE}

par(mfrow=c(3,1))

plot(Pax_Nal, xlab = "Tiempo", ylab = "Pasajeros",
     main = "Pasajeros en vuelos nacionales de salida",
     col = "darkgreen")

plot(LPax_Nal, xlab = "Tiempo", ylab = "LN Pasajeros", 
     main = "LN Pasajeros en vuelos nacionales de salida",
     col = "darkblue")

plot(DLPax_Nal, xlab = "Tiempo",  ylab = "DLN Pasajeros",
     main = "Diff LN Pasajeros en vuelos nacionales de salida", 
     col = "darkred")

par(mfrow=c(1,1))

```

# Visualizar estacionalidad

```{r}

boxplot(DLPax_Nal ~ month(Datos$Periodo), 
        xlab= "Mes", 
        main = "Crecimiento mensual respecto al mes anterior")
points(DLPax_Nal ~ month(Datos$Periodo), col = "darkblue")
abline(h = 0, col = "darkred")

```


```{r}

boxplot(DLPax_Nal_S ~ month(Datos$Periodo[-c(1:12)]), 
        xlab= "Mes", 
        main = "Crecimiento mensual respecto al mes equivalente del año anterior")
points(DLPax_Nal_S ~ month(Datos$Periodo)[-c(1:12)], col = "darkblue")
abline(h = 0, col = "darkred")

```


```{r}

par(mfrow=c(2,1))

plot(DLPax_Nal, xlab = "Tiempo", ylab = "LN Pasajeros", 
     main = "LN Pasajeros en vuelos nacionales de salida",
     col = "darkblue")


plot(diff(DLPax_Nal,12), xlab = "Tiempo",  ylab = "SDLN Pasajeros",
     main = "Seasonal Diff LN Pasajeros en vuelos nacionales de salida", 
     col = "darkred")

par(mfrow=c(1,1))

```

# Funciones que determinan el rezago optimo (que minimiza el criterio de Akaike)

```{r}

source("Lag_Opt_ARIMA_Exog.R")
source("Lag_Opt_SARIMA_Exog.R")

```

# ARIMA Optimo

```{r}

dumm_ARIMA = cbind(D_Ene, D_Feb, D_Jul, D_Dic, D_Mar2020, D_Abr2020, D_Jun2020, D_Jul2020, D_Mar2021)

Lag_Opt_ARIMA_Exog(p_max = 6, q_max = 6, 
                   X_t = DLPax_Nal, 
                   Ex = 1,
                   Z_t = dumm_ARIMA)
```


```{r}
ARIMA_Ex_DLPax_Nal <- arima(DLPax_Nal, c(6,0,6), 
                            xreg=dumm_ARIMA,
                            method = "ML")

ARIMA_Ex_DLPax_Nal

par(mfrow=c(1,2))
plot.armaroots(arroots(ARIMA_Ex_DLPax_Nal), 
               main="Inverse AR roots of \nAR(p): LN PAx Nal")
plot.armaroots(maroots(ARIMA_Ex_DLPax_Nal), 
               main="Inverse AR roots of \nAR(p): LN PAx Nal")
par(mfrow=c(1,1))
acf(ARIMA_Ex_DLPax_Nal$residuals, na.action = na.pass)

plot(ARIMA_Ex_DLPax_Nal$residuals)

```

# SARIMA optimo

```{r}

dumm_SARIMA <-cbind(D_Mar2020[-c(1:12)], D_Abr2020[-c(1:12)], D_Jun2020[-c(1:12)], D_Jul2020[-c(1:12)], D_Mar2021[-c(1:12)])

Lag_Opt_SARIMA_Exog(p_max = 4, q_max = 4,
                    P_max = 0, Q_max = 2,
                   X_t = DLPax_Nal_S,
                   Ex = 0)

Lag_Opt_SARIMA_Exog(p_max = 4, q_max = 4, 
                    P_max = 0, Q_max = 2,
                    X_t = DLPax_Nal_S, 
                    Ex = 1,
                    Z_t = dumm_SARIMA)

```


```{r}

SARIMA_Ex_DLPax_Nal <- arima(DLPax_Nal_S, order = c(1, 0, 4),
                             seasonal = c(0, 0, 2),
                           xreg = dumm_SARIMA,
                           method = "ML")

SARIMA_Ex_DLPax_Nal

par(mfrow=c(1,2))
plot.armaroots(arroots(SARIMA_Ex_DLPax_Nal), 
               main="Inverse AR roots of \nAR(p): LN PAx Nal")
plot.armaroots(maroots(SARIMA_Ex_DLPax_Nal), 
               main="Inverse AR roots of \nAR(p): LN PAx Nal")
par(mfrow=c(1,1))

acf(SARIMA_Ex_DLPax_Nal$residuals, na.action = na.pass)

plot(SARIMA_Ex_DLPax_Nal$residuals)


```

# ARIMA auto.arima():

```{r}

?auto.arima
#auto.arima

```

Implementación ARIMA:

```{r}

ARIMA_model = auto.arima(DLPax_Nal,
                         xreg = dumm_ARIMA, 
                         seasonal = FALSE)

ARIMA_model

#
plot(ARIMA_model)
autoplot(ARIMA_model)
checkresiduals(ARIMA_model)

```

Implementación SARIMA:

```{r}

SARIMA_model = auto.arima(DLPax_Nal_S, xreg =dumm_SARIMA)

SARIMA_model

autoplot(SARIMA_model)

```




```{r}

dumm_SARIMA <-cbind(D_Mar2020, D_Abr2020, D_Jun2020, D_Jul2020, D_Mar2021)

SARIMA_model2= auto.arima(LPax_Nal, xreg = dumm_SARIMA)

SARIMA_model2

autoplot(SARIMA_model2)

checkresiduals(SARIMA_model2)

plot(SARIMA_model2$residuals)

plot(ARIMA_model$residuals, col = "blue")
lines(SARIMA_model2$residuals)

plot(SARIMA_model$residuals)
lines(SARIMA_model2$residuals, col='red')


```



