---
title: "Introducción a R"
author: "Benjamin Oliva & Omar Alfaro-Rivera"
date: "9/9/2021"
output: html_document
---
## Algunas reglas importantes:
1. R es case sensitive, lo que significa que __distingue entre minusculas y mayusculas__
2. Para escribir pedazos de código, es necesario hacerlo entre 
```{r}
#```{r}
#```
```
3. Para __ejecutar una linea__ de comando se utiliza "Ctrl + Enter"
4. Para __limpiar la Consola__ se utiliza "Ctrl + L"
5. Utilizar _";"_ funciona para realizar más de una tarea en la misma línea de código
6. En R existen un conjunto de __palabras reservadas__, como lo son: break, for, function, if, in, next, repeat, return, while, True, False, y algunas otras


## Objetos

### Clases de objetos

Como ya se ha tenido la oportunidad se señalar, un hecho fundamental de la programación en R es contar con un buen manejo de los distintos tipos de objetos y sus propiedades. Estos son los tipos de objetos básicos

* character: Es un tipo de objeto cuya información es interpretada como texto
* numeric: números reales
* logic : TRUE/FALSE, objetos que son producto de realizar una evaluación de tipo lógica
* integer: números enteros
* complex:  números complejos

```{r warning=FALSE}
class("R")
class(56)
class("R">"Python")
class(as.integer(2))
class(sqrt(5)*as.complex(1))
```

### Asignación e impresión de objetos 

Otra cuestión importante es que la información que nosotros tenemos en R, es necesario _asignarle un nombre_, a esto le llamamos asignación de objetos y lo hacemos mediante el símbolo "<-" o "="

```{r}
ObjetoGuardado = 5 
#Forma tradicional de imprimir en R
print(ObjetoGuardado)
#En R Studio es suficiente con escribir el nombre del objeto en la consola
ObjetoGuardado
```
### Objetos de tipo funciones

Un tipo muy peculiar de objeto son las funciones, ya que estos objetos operan sobre otros objetos para generar un producto

```{r}
class(class)
```
Lo que declaramos dentro de la función se conoce como argumentos, que basicamente nos ayudan a definir sobre qué objeto debe operar la función y el modo en que queremos que actúe. En muchos casos algunos argumentos están obviados, pero es posible ajustarlos a lo que deseamos.

```{r}
pi
round(pi)
args(round)
round(pi,2)
```
### Operadores Matemáticos

Los operadores matemáticos en R son en algunos casos un tanto distinto a la manera en que estamos acostumbrados a observarlos, pero en muchos otros casos son muy intuitivos: 

* suma y resta: +,-
* multiplicación y división: *,/
* potencia y raíz cuadrada: **,sqrt()
* exponencial y logaritmo: exp(), log()

```{r}
ObjetoGuardado = 1:10
ObjetoGuardado*5
ObjetoGuardado**(1/2)
log(ObjetoGuardado)
```

### Operadores lógicos

Un elemento de gran importancia dentro de un entorno de trabajo como _R_, son los operadores lógicos. De los cuales tenemos como más importantes los siguientes:

* Coincidencia exacta (==)
* mayor o igual (>=)
* menor o igua (<=)
* Es distinto (!=)
* Y (&)
* O (|)
* Existe en (%in%)

```{r}
2+2 == 5
2+2 != 5
2+2 >= 5

(2+2 == 5) & (2+2 <=5)
FALSE & TRUE
FALSE | TRUE

secuencia = 1:10
secuencia %in% 3
```
### Arreglos datos múltiples de una dimensión

Generalmente necesitamos utilizar objetos que contengan multiples datos, para este efecto existen los vectores y las columnas, en ambos casos los podemos generar con la función __c()__ (combine) que nos ayuda a combinar distintos objetos dentro de uno solo:

* vector: objetos que sólo pueden contener un tipo de datos y guardan la clase de datos de los elementos, los conseguimos con la función _c()_ (combine).
* list: objetos que pueden tener multiples tipos de datos, son objetos de tipo _list_ y los generamos con la función que leva este nombre(list())

```{r}
secuencia = c(1,2,3,"R")
class(secuencia)
fruta = list("Naranja", 18, TRUE)
class(fruta)
```

## Arreglos de datos bidimensionales

Los tipos de objetos que se observan en el apartado anterior tienen la característica de ser arreglos de datos de una sóla dimensión. Para los fines de esta clase, con mayor frecuencia utilizaremos arreglos bidimencionales (con filas y columnas). Los objetos de este tipo más utilizados son las matrices y los data frames

* matrix: objetos bidimensionales que sólo son capaces de tener un solo tipo de datos.
* DataFrame: arreglos bidimensionales que pueden contener distintos tipos de datos en cada columna.

```{r}
vector = 1:16
M_object <-matrix(vector, ncol=4) #Generamos una matriz a partir del vector
M_object
diagonal <- diag(4) #Generamos una matríz identidad de 3*3 
M_object%*%diagonal 
```

```{r}
data(iris)
head(iris)
class(iris)
class(iris$Sepal.Length)
class(iris$Species)
```
### Funciones creadas

Un elemento particularmente poderoso de R, es la facilidad con la que podemos transitar de usuarios a desarrolladores. Seguramente el primer paso para este cometido es la creación de funciones. 

Como se mostró en el apartado de operadores numéricos, las raices sólo mantienen la capacidad se extraer la raíz cuadrada. La siguiente linea de condigo genera una función que nos permite  calcular raíces de orden _n_, utilizando dos argumentos: el objeto sobre el cual se realiza el cálculo, el orden de la raíz. 
```{r}
raiz = function(x, n = 2){
  x**(1/n)
}
```
Observemos los resultados en una gráfica para tener una mejor vista de los resultados:
```{r fig.align='center'}
x = 1:100
y = raiz(x)
y2 = raiz(x,3)

plot(x,y, type = "l", lwd =5 )
lines(x,y2, col = "blue")
legend(2,10,c("raíz cuadrada","raíz cúbica"), lwd=c(5,2), col=c("black","blue"), y.intersp=1)

```

### librerias

Del mismo modo en que nosotros somos capaces de escribir funciones nuevas, multiples usuarios constantemente crean o actualizan _librerias_ para disminuir la cantidad de código que tiene que ser escrita. Básicamente las librerias ayudan a la comunidad de usuarios de R a tener mejores resultados sin tener que duplicar esfuerzos.

Un gran ejemplo de ello es _ggplot2_, que actualmente es de las librerías más populares de R por permitir generar elementos visuales muy estéticos de un modo muy simple. 
```{r fig.align='center'}
#install.packages("ggplot2")
library(ggplot2)

qplot(x,y, col = "Raíz cuadrada")+
  geom_line(aes(x,y2,col = "raíz cúbica"))
```

## Caso Práctico (Cálculo de riesgo sistémico de AMZN)

```{r, warning=FALSE, message=FALSE, echo=FALSE}
#install.packages("quantmod")
#install.packages("highcharter")
#install.packages("ggplot2")
#install.packages("stargazer")
library(quantmod)
library(highcharter)
library(ggplot2)
library(stargazer)
options("getSymbols.warning4.0"=FALSE)
```

### Obtención y exploración de datos

```{r}
getSymbols("AMZN")
head(AMZN, 2)
```

```{r}
hchart(AMZN)
```

Descargamos la serie de las acciones de Nasdaq 

```{r}
getSymbols("NDAQ")
head(NDAQ, 2)
### Gráfico
hchart(NDAQ)
```
## Series en Diferencias
```{r}
lnAMZN <- log(AMZN$AMZN.Adjusted)
diffAMZN <- lnAMZN- Lag(lnAMZN)
lnNDAQ <- log(NDAQ$NDAQ.Adjusted)
diffNDAQ <- lnNDAQ - Lag(lnNDAQ)
```

#Gráfico de series en diferencia 
```{r, fig.align='center'}
par(mfrow=c(1,2))
plot(diffAMZN)
plot(diffNDAQ)
```

construir scatter plot de ambas series 

```{r message=FALSE, warning=FALSE, fig.align='center'}
class(AMZN)

AMZNN<-as.numeric(diffAMZN); NASDAQQ<-as.numeric(diffNDAQ)
### Análisis exploratorio de datos
qplot(x=NASDAQQ, y=AMZNN)+
  geom_smooth()+
    labs(title="Gráfico de dispersión AMZN~NDAQ")
```


### Para generar OLS
<div align="center">
```{r, results='asis', fig.align='center'}
reg1 <- lm(AMZNN~NASDAQQ)
stargazer(reg1, type = "html" )
```
</div>