---
title: "Clase 7. Aplicacion AR(p)"
author: "Benjamin Oliva & Omar Alfaro-Rivera"
date: "21/9/2021"
output: html_document
editor_options: 
  chunk_output_type: inline
---

### Dependencies and Setup
```{r setup, include = FALSE, warning = FALSE, message = FALSE}
knitr::opts_chunk$set(echo = TRUE)

#install.packages("ggplot2")
#install.packages("dplyr")
#install.packages("readxl")
#install.packages(stats)
# 
library(ggplot2)
library(dplyr)
library(readxl)
library(stats)

```

# Importamos Datos:

Los datos importados son:

* Pax_Nal: Pasajeros (Salidas) en vuelos nacionales
* Pax_Int: Pasajeros (Salidas) en vuelos internacionales 
* Vue_Nal: Vuelos u operaciones (Salidas) en vuelos nacionales
* Vue_Int: Vuelos u operaciones (Salidas) en vuelos internacionales
* Pax_Metro: Pasajeros transportados (Millones) en el SCM

Fuente: INEGI, https://www.inegi.org.mx/app/indicadores/?tm=0&t=1090

```{r}

Datos <- read_excel("Base_Transporte.xlsx", sheet = "Datos", col_names = TRUE)

head(Datos)

```

# Funciones que extrae y grafica las raices del polinomio caracteristico

```{r}

source("arroots.R")

source("plot.armaroots.R")

```

# Conversion a series de tiempo:

```{r}

Pax_Int <- ts(Datos$Pax_Int, 
              start = c(2000, 1), 
              freq = 12)

# Logaritmos:
LPax_Int <- ts(log(Datos$Pax_Int), 
               start = c(2000, 1), 
               freq = 12)

# Diferencias mensuales:
DLPax_Int <- ts(log(Datos$Pax_Int) - lag(log(Datos$Pax_Int), k = 1),
                start = c(2000, 1), 
                freq = 12)

```

# Graficas:

```{r, echo = FALSE}

par(mfrow=c(3,1))

plot(Pax_Int, xlab = "Tiempo", ylab = "Pasajeros",
     main = "Pasajeros en vuelos internacionales de salida",
     col = "darkgreen")

plot(LPax_Int, xlab = "Tiempo", ylab = "LN Pasajeros",
     main = "LN Pasajeros en vuelos internacionales de salida",
     col = "darkblue")

plot(DLPax_Int, xlab = "Tiempo", ylab = "DLN Pasajeros",
     main = "Diff LN Pasajeros en vuelos internacionales de salia", 
     col = "darkred")

par(mfrow=c(1,1))

```

# Estimacion del proceo AR(p)

```{r}

# AR(p) en NIVELES:

AR_LPax_Int <- arima(LPax_Int, order = c(4, 0, 0), method = "ML")

AR_LPax_Int

plot(AR_LPax_Int$residuals)

plot.armaroots(arroots(AR_LPax_Int), 
               main="Inverse AR roots of \nAR(p): LN PAx Int")

# AR(p) en DIFERENCIAS:

AR_DLPax_Int <- arima(DLPax_Int, order = c(4, 0, 0), method = "ML")

AR_DLPax_Int

plot(AR_DLPax_Int$residuals, xlab = "Tiempo", ylab = "DLN Pasajeros",
     main = "Residuales de un AR(4) para pasajeros en vuelos internacionales de salida",
     col = "darkblue")

plot.armaroots(arroots(AR_DLPax_Int), 
               main="Inverse AR roots of \nAR(p): Diff LN PAx Int")

```

# # Función de Autocorrelación Parcial

```{r}

pacf(LPax_Int[1:234], lag.max = 14,
     main = "Función de Autocorrelación Parcial de pasajeros en vuelos internacionales de salida",
     xlab = 'Rezagos en k meses')

pacf(DLPax_Int[2:234], lag.max = 14, 
     main = "Función de Autocorrelación Parcial de pasajeros en vuelos internacionales de salida",
     xlab = 'Rezagos en k meses')

```

