---
title: "Clase 16. Procesos No Estacionarios (Pruebas de Raices Unitarias)"
author: "Benjamin Oliva & Omar Alfaro-Rivera"
date: "7/11/2021"
output: html_document
editor_options: 
  chunk_output_type: inline
---

### Dependencies and Setup
```{r setup, include = FALSE, warning = FALSE, message = FALSE}
knitr::opts_chunk$set(echo = TRUE)

#install.packages("ggplot2")
#install.packages("dplyr")
#install.packages(stats)
#install.packages("MASS")
#install.packages("strucchange")
#install.packages("zoo")
#install.packages("sandwich")
#install.packages("urca")
#install.packages("lmtest")
#install.packages("vars")
# 
library(ggplot2)
library(dplyr)
library(stats)
library(MASS)
library(strucchange)
library(zoo)
library(sandwich)
library(urca)
library(lmtest)
library(vars)

```

# Importamos Datos desde un archivo de R:

Los datos "cargados" son los originales y los ajustados por estacionalidad. Los cuales son:

* INPC: Indice Nacional de Precios al Consumidor (2QJul2018 = 100)

* TC: Tipo de Cambio FIX 

* CETE28: Tasa de rendimiento promedio mensual de los Cetes 28, en por ciento anual

* IGAE: Indicador global de la actividad económica (2013 = 100)

* IPI: Industrial Production Index (2012 = 100)

```{r echo = FALSE}

load("Datos_Ad.RData")

head(Datos_Ad)

```

## Conversion a series de tiempo:

```{r}

Datos <- ts(Datos_Ad[7: 11], 
            start = c(2000, 1), 
            freq = 12)

LDatos <- log(Datos)

DLDatos <- diff(log(Datos, base = exp(1)), 
                lag = 1, 
                differences = 1)

DaLDatos <- diff(log(Datos, base = exp(1)), 
                 lag = 12, 
                 differences = 1)

```

# Gráficas
```{r echo = FALSE}

plot(LDatos, 
     plot.type = "m", nc = 2,
     col = c("darkgreen", "darkblue", "darkred", "orange", "purple"), 
     main = "Series en Logaritmos", 
     xlab = "Tiempo")

#

plot(DLDatos, 
     plot.type = "m", nc = 2,
     col = c("darkgreen", "darkblue", "darkred", "orange", "purple"), 
     main = "Series en Diferencias Logaritmicas", 
     xlab = "Tiempo")

#

plot(DaLDatos, 
     plot.type = "m", nc = 2,
     col = c("darkgreen", "darkblue", "darkred", "orange", "purple"), 
     main = "Series en Diferencias Anuales Logaritmicas", 
     xlab = "Tiempo")

#

plot(cbind(DLDatos, DaLDatos), 
     plot.type = "m", nc = 2,
     col = c("darkgreen", "darkblue", "darkred", "orange", "purple"), 
     main = "Comparacion de Series en Diferencias", 
     xlab = "Tiempo")
#

plot(cbind(LDatos, DLDatos), 
     plot.type = "m", nc = 2,
     col = c("darkgreen", "darkblue", "darkred", "orange", "purple"), 
     main = "Comparacion de Series en Diferencias", 
     xlab = "Tiempo")

```

# Pruebas de Raices Unitarias

1. ADF: Augmented Dickey - Fuller Test
ur.df = function (y, type = c("none", "drift", "trend"), lags = 1, selectlags = c("Fixed", "AIC", "BIC")) 

## Dickey-Fuller:

### NIVELES: Tipo de cambio

```{r}

summary(ur.df(LDatos[, 2], type = "trend", lags = 0))

summary(ur.df(LDatos[, 2], type = "drift", lags = 0))

summary(ur.df(LDatos[, 2], type = "none", lags = 0))

```

### DIFERENCIAS: Tipo de cambio

```{r}

summary(ur.df(DLDatos[, 2], type = "trend", lags = 0))

summary(ur.df(DLDatos[, 2], type = "drift", lags = 0))

summary(ur.df(DLDatos[, 2], type = "none", lags = 0))

```

## Augmented Dickey - Fuller

p = int{4*(T/100)^(1/4)}
   = int{4*(270/100)^(1/4)}
   = int{5.12}
   = 5

### NIVELES: Tipo de cambio

```{r}

summary(ur.df(LDatos[, 2], type = "trend", lags = 5))

summary(ur.df(LDatos[, 2], type = "drift", lags = 5))

summary(ur.df(LDatos[, 2], type = "none", lags = 5))

```

### DIFERENCIAS: Tipo de cambio

```{r}

summary(ur.df(DLDatos[, 2], type = "trend", lags = 5))

summary(ur.df(DLDatos[, 2], type = "drift", lags = 5))

summary(ur.df(DLDatos[, 2], type = "none", lags = 5))

```

## PP: Phillips - Perron Test

ur.pp = function (x, type = c("Z-alpha", "Z-tau"), model = c("constant", "trend"), lags = c("short", "long"), use.lag = NULL) 

### NIVELES: Tipo de cambio

```{r}

summary(ur.pp(LDatos[, 2], type = "Z-tau", model = "trend", use.lag = 5))

summary(ur.pp(LDatos[, 2], type = "Z-tau", model = "constant", use.lag = 5))

```

### DIFERENCIAS: Tipo de cambio

```{r}

summary(ur.pp(DLDatos[, 2], type = "Z-tau", model = "trend", use.lag = 5))

summary(ur.pp(DLDatos[, 2], type = "Z-tau", model = "constant", use.lag = 5))

```

## KPSS: 

ur.kpss = function (y, type = c("mu", "tau"), lags = c("short", "long", "nil"), use.lag = NULL)

### NIVELES: Tipo de cambio

```{r}

summary(ur.kpss(LDatos[, 2], type = "tau"))

summary(ur.kpss(LDatos[, 2], type = "mu"))

```

### DIFERENCIAS: Tipo de cambio

```{r}

summary(ur.kpss(DLDatos[, 2], type = "tau"))

summary(ur.kpss(DLDatos[, 2], type = "mu"))

```

## Zivot and Andrews: 

ur.za(y, model = c("intercept", "trend", "both"), lag=NULL)

# Gráficas
```{r echo = FALSE}

plot(cbind(LDatos[, 2], DLDatos[, 2]), 
     plot.type = "m", nc = 2,
     col = c("darkgreen", "darkblue", "darkred", "orange", "purple"), 
     main = "Comparacion de Series en Logaritmos y en Diferencias", 
     xlab = "Tiempo")

```

### NIVELES: Tipo de cambio

```{r}

summary(ur.za(LDatos[, 2], model="both", lag = 5))

summary(ur.za(LDatos[, 2], model="trend", lag = 5))

summary(ur.za(LDatos[, 2], model="intercept", lag = 5))

```

### DIFERENCIAS: Tipo de cambio

```{r}

summary(ur.za(DLDatos[, 2], model="both", lag = 5))

summary(ur.za(DLDatos[, 2], model="trend", lag = 5))

summary(ur.za(DLDatos[, 2], model="intercept", lag = 5))

```
