---
title: "Clase 3. Autocorrelacion y otras pruebas sobre los datos"
author: "Benjamin Oliva & Omar Alfaro-Rivera"
date: "21/9/2021"
output: html_document
editor_options: 
  chunk_output_type: inline
---

### Dependencies and Setup
```{r setup, include = FALSE, warning = FALSE, message = FALSE}
knitr::opts_chunk$set(echo = TRUE)

#install.packages("ggplot2")
#install.packages("dplyr")
#install.packages("readxl")
# 
library(ggplot2)
library(dplyr)
library(readxl)

```

# Importamos Datos:

Los datos importados son:

* Pax_Nal: Pasajeros (Salidas) en vuelos nacionales
* Pax_Int: Pasajeros (Salidas) en vuelos internacionales 
* Vue_Nal: Vuelos u operaciones (Salidas) en vuelos nacionales
* Vue_Int: Vuelos u operaciones (Salidas) en vuelos internacionales
* Pax_Metro: Pasajeros transportados (Millones) en el SCM

Fuente: INEGI, https://www.inegi.org.mx/app/indicadores/?tm=0&t=1090

```{r}

Datos <- read_excel("Base_Transporte.xlsx", sheet = "Datos", col_names = TRUE)

head(Datos)

```

# Repaso de manejo de Data Frames:

```{r}

View(Datos)

names(Datos)

tail(Datos)

str(Datos)

dim(Datos)

Datos[ , 2]

Datos[5 , ]

Datos[c(2:259) , 2]

Datos[ , c(2:6)]

Datos[ , c(2, 3, 4, 5, 6)]

Datos[c("Pax_Nal", "Pax_Int", "Vue_Nal", "Vue_Int")]

```

# Tabla de estadísticas decriptivas

```{r}

summary( Datos[ ,c(2:6)] )

Resumen1 <- summary(Datos[ ,c(2:6)])

Resumen1

```

# Conversion a series de tiempo con la función ts -- time series:

Una serie - caso univariado:

```{r}

Pax_Metro <- ts(Datos$Pax_Metro, 
                start = 2000, 
                freq = 12)

```

Varias series - multivariado:

```{r}

Dat_Aereo <- ts(Datos[c("Pax_Nal", "Pax_Int", "Vue_Nal", "Vue_Int")], 
                start = 2000, 
                freq = 12)

```

# Graficas:

```{r, echo = FALSE}

plot(Pax_Metro, 
     col = "darkblue", 
     xlab = "Tiempo",  
     type = "l", lwd = 2,
     ylab = "Millones de personas",
     main = "Pasajeros Transportados en el Metro de la CDMX \n(Ene-2000 a Jul-2021)",
     sub = "Fuente: Elaboración propia con información del INEGI")

```


```{r, echo = FALSE}

ggplot(data = Datos, aes(x = Periodo, y = Pax_Metro)) + 
  geom_line(size = 0.5, color = "darkblue") +
  #geom_point(size = 1.0, color = "darkblue") + 
  #theme_bw() + 
  xlab("Tiempo") + 
  ylab("Millones de pasajeros") + 
  theme(plot.title = element_text(size = 11, face = "bold", hjust = 0)) + 
  theme(plot.subtitle = element_text(size = 10, hjust = 0)) + 
  theme(plot.caption = element_text(size = 10, hjust = 0)) +
  theme(plot.margin = unit(c(1,1,1,1), "cm")) +
  labs(
    title = "Pasajeros Transportados en el Metro de la CDMX",
    subtitle = "(Ene-2000 a Jul-2021)",
    caption = "Fuente: Elaboración propia con información del INEGI, \nhttps://www.inegi.org.mx/app/indicadores/?tm=0&t=1090"
  )
#
ggsave("Pax_Metro.png", width = 20, height = 15, units = "cm")

```


```{r, echo = FALSE}

ggplot(data = Datos, aes(x = Periodo)) +
  geom_line(aes(y = Pax_Nal, color = "Pax_Nal")) +
  geom_line(aes(y = Pax_Int, color = "Pax_Int")) +
  scale_color_brewer(type = "qual", palette = 6) +
  #theme_bw() + 
  theme(legend.position = "bottom") +
  theme(legend.title = element_blank()) +
  guides(col = guide_legend(nrow = 1, byrow = TRUE)) + 
  xlab("Tiempo") + 
  ylab("Pasajeros") + 
  theme(plot.title = element_text(size = 11, face = "bold", hjust = 0)) + 
  theme(plot.subtitle = element_text(size = 10, hjust = 0)) + 
  theme(plot.caption = element_text(size = 10, hjust = 0)) +
  theme(plot.margin = unit(c(1,1,1,1), "cm")) +
  labs(
    title = "Pasajeros en vuelos nacionales e internacionales (Salidas)",
    subtitle = "(Ene-2000 a Jun-2019)",
    caption = "Fuente: Elaboración propia con información del INEGI, \n https://www.inegi.org.mx/app/indicadores/?tm=0&t=1090" )

```

# EJERCICIO -- COMPLETAR:

```{r, echo = FALSE}

ggplot(data = Datos, aes(x = Periodo)) +
  geom_line(aes(y = Pax_Nal, color = )) +
  geom_line(aes(y = Pax_Int, color = )) +
  scale_color_brewer(type = "qual", palette = 6) +
  #theme_bw() +
  theme(legend.position = "bottom") +
  theme(legend.title = element_blank()) +
  guides(col = guide_legend(nrow = 1, byrow = TRUE)) +
  xlab("Tiempo") +
  ylab("Pasajeros") +
  theme(plot.title = element_text(size = 11, face = "bold", hjust = 0)) +
  theme(plot.subtitle = element_text(size = 10, hjust = 0)) +
  theme(plot.caption = element_text(size = 10, hjust = 0)) +
  theme(plot.margin = unit(c(1,1,1,1), "cm")) +
  labs(
    title = "Número de vuelos nacionales e internacionales (Salidas)",
    subtitle = "(Ene-2000 a Jun-2019)",
    caption = "Fuente: Elaboración propia con información del INEGI, \nhttps://www.inegi.org.mx/app/indicadores/?tm=0&t=1090"
  )

```

# Tabla de estadisticas de caracterización de las Series de Tiempo

```{r}

Tabla_Pax_Metro <- data.frame(matrix(c("Media", 
                                      "Varianza", 
                                      "Covarianza (t, t - 1)", 
                                      "Covarianza (t, t - 2)", 
                                      "Covarianza (t, t - 3)", 
                                      "Autocorrelacion(1)", 
                                      "Autocorrelacion(2)", 
                                      "Autocorrelacion(3)", 
                                      "Q(1)", 
                                      "Q(3)*"), 
                                    nrow = 10, 
                                    ncol = 1) )

#
Tabla_Pax_Metro

```

```{r}

names(Tabla_Pax_Metro)

names(Tabla_Pax_Metro) <- c("Estadística")

Tabla_Pax_Metro

```

```{r}


Tabla_Pax_Metro$Valor <- 0

Tabla_Pax_Metro

```

# Llenado de la tabla:

```{r}

Tabla_Pax_Metro[1, 2] <- round(mean(Pax_Metro), digits = 2)
Tabla_Pax_Metro[2, 2] <- round(var(Pax_Metro), digits = 2)
Tabla_Pax_Metro[3, 2] <- round(cov(Pax_Metro[2:234], Pax_Metro[1:233]), digits = 2)
Tabla_Pax_Metro[4, 2] <- round(cov(Pax_Metro[3:234], Pax_Metro[1:232]), digits = 2)
Tabla_Pax_Metro[5, 2] <- round(cov(Pax_Metro[4:234], Pax_Metro[1:231]), digits = 2)
Tabla_Pax_Metro[6, 2] <- round(Tabla_Pax_Metro[3, 2]/Tabla_Pax_Metro[2, 2], digits = 2)
Tabla_Pax_Metro[7, 2] <- round(Tabla_Pax_Metro[4, 2]/Tabla_Pax_Metro[2, 2], digits = 2)
Tabla_Pax_Metro[8, 2] <- round(Tabla_Pax_Metro[5, 2]/Tabla_Pax_Metro[2, 2], digits = 2)
Tabla_Pax_Metro[9, 2] <- round(234*(Tabla_Pax_Metro[6, 2]^2), digits = 2)
Tabla_Pax_Metro[10, 2] <- round(234*(Tabla_Pax_Metro[6, 2]^2 +
                               Tabla_Pax_Metro[7, 2]^2 +
                               Tabla_Pax_Metro[8, 2]^2), digits = 2)

#
Tabla_Pax_Metro

```

# Gráfica de la Funcion de Autocorrelacion:

```{r}

acf(Pax_Metro, 
    lag.max = 150, 
    xlab = 'Resagos k en meses', 
    main="Funcion de Autocorrelación del número de pasajeros del metro")

```

# Estadística Q

```{r}

Box.test(Pax_Metro, lag = 1)

```

